【裁判字號】    99,抗,939
【裁判日期】    991108
【裁判案由】    假扣押
【裁判全文】
臺灣高等法院民事裁定                   99年度抗字第939號
抗  告  人  林武雄
代  理  人  許博森律師
上列抗告人與相對人和訊工程有限公司間假扣押事件，對於中華
民國99年5月27日臺灣臺北地方法院99年度裁全字第1682 號裁定
，提起抗告，本院裁定如下：
    主  文
抗告駁回。
抗告訴訟費用由抗告人負擔。
    理  由
一、按債權人就金錢請求或得易為金錢請求之請求，欲保全強制
    執行者，得聲請假扣押；又假扣押，非有日後不能強制執行
    或甚難執行之虞者，不得為之，民事訴訟法第522條第1項、
    第523條第1項分別定有明文。所謂不能強制執行，如債務人
    浪費財產、增加負擔或就其財產為不利益之處分，將成為無
    資力之情形等是；所謂甚難執行之虞者，如債務人將移往遠
    方、逃匿、應在外國為強制執行等是。又請求及假扣押之原
    因應釋明之；又前項釋明如有不足，而債權人陳明願供擔保
    或法院認為適當者，法院得定相當之擔保，命供擔保後為假
    扣押，亦為民事訴訟法第526條第1項、第2項所明定。依上
    開規定可知，債權人聲請假扣押，應就其請求及假扣押之原
    因加以釋明，該項釋明如有不足，而債權人陳明願供擔保或
    法院認為適當者，法院得定相當之擔保，命供擔保後為假扣
    押。若債權人就其請求及假扣押之原因絲毫未予釋明，法院
    不得命供擔保後為假扣押（最高法院94年度台抗字第665號
    裁定參照）。又所謂釋明，係指當事人應提出能即時調查，
    可使法院得薄弱之心證，信其主張為真實之謂（民事訴訟法
    第284條規定參照）。
二、本件抗告人聲請及抗告意旨略以：相對人和訊有限公司承攬
    業主司法院「新店市○○街宿舍17、20號宿舍整修工程」，
    再將上開工程之屋頂防水工程交由原裁定共同相對人三一四
    有限公司（下稱三一四公司，三一四公司部分業經原法院裁
    定准予假扣押）次承攬。惟相對人及三一四公司因違反勞工
    安全衛生法、勞工安全衛生措施等規定，致三一四公司所僱
    勞工即伊之子林琦偉於施作工程操作捲揚機吊掛作業時，感
    電死亡，林琦偉依民法第1114、1115條之規定對伊有法定扶
    養義務，伊自可依侵權行為相關規定，向相對人及三一四公
    司請求損害賠償共計新台幣（下同）355萬1,234元。邇來風
    聞相對人有隱匿財產規避賠償上開債務，使伊債權有日後不
    能強制執行或難以執行之虞，爰聲請就相對人財產准予假扣
    押，乃原法院不察誤釋明不足為未釋明，駁回伊假扣押之聲
    請，爰聲明原裁判不利伊之部分廢棄，伊願供擔保請准就相
    對人名下財產在355萬1,234元之範圍予以假扣押等語。
三、查抗告人主張伊對相對人有侵權行為損害賠償請求權，業據
    提出戶籍謄本、臺灣臺北地方法院檢察署相驗屍體證明書、
    司法院新店市司法宿舍修繕工程之再承攬三一四有限公司所
    雇勞工林琦偉感電死亡職業災害檢查報告書等資料為證（見
    原法院卷第7至16頁），堪認抗告人已就假扣押之請求為釋
    明，惟就假扣押之原因，僅空言「邇來風聞相對人有隱匿財
    產規避賠償上開債務之行舉，此恐有使抗告人之債權有日後
    不能強制執行或難以執行之虞」（見原法院卷第5頁、本院
    卷第8至9頁），未據提出其他能即時調查之證據，使法院信
    其主張大致為真實，難謂已盡釋明之責，抗告人雖辯稱債權
    人如已說明事實上之主張，縱未提出充足之能即時調查之證
    據供法院調查，乃屬釋明不足而非未釋明，容有誤會，自不
    得以其願供擔保而補其不足，原裁定駁回抗告人就相對人之
    請求，於法並無不合。抗告意旨指摘原裁定不當，求予廢棄
    ，為無理由，應予駁回。
據上論結，本件抗告為無理由，依民事訴訟法第495之1第1項、
第449條第1項、第95條、第78條，裁定如主文。
中    華    民    國    99    年    11    月    8     日
                    民事第十九庭
                        審判長法  官  張  蘭
                              法  官  王漢章
                              法  官  黃莉雲
正本係照原本作成。
本裁定除以適用法規顯有錯誤為理由外，不得再抗告。如提起再
抗告，應於收受後10日內委任律師為代理人向本院提出再抗告狀
。並繳納再抗告費新台幣1千元。
中    華    民    國    99    年    11    月    9     日
                              書記官  魏汝萍

司法院資訊處製作；財團法人民間司法改革基金會備份。
